【裁判字號】    88,易,1115
【裁判日期】    890717
【裁判案由】    詐欺
【裁判全文】
臺灣嘉義地方法院刑事判決                        八十八年度易字第一一一五號
    公  訴  人  臺灣嘉義地方法院檢察署檢察官
    被      告  戊○○
    選任辯護人  戴雅韻
右列被告因詐欺案件，經檢察官提起公訴（八十八年度偵緝字第八五號），本院判決
如左：
    主  文
戊○○意圖為自己不法之所有，以詐使人將本人或第三人之物交付，處有期徒刑拾月
。
    事  實
一、戊○○竟意圖為自己不法之所有，於民國（下同）八十七年七月間，在嘉義市向
    丙○○佯稱：伊在台中地區化妝品界有市場，客戶層面甚廣，銷貨能力高，且伊
    與乙○○合夥投資設址於台中市○○路○段二○○號三樓之高捷有限公司（尚未
    辦妥公司登記，以下簡稱高捷公司），已協議拆夥，可與伊合夥在該址之一樓設
    立布里斯股份有限公司（以下簡稱布里斯公司）門市部，專賣布里斯公司之產品
    ，每人出資新台幣（下同）一百五十萬元云云，致丙○○誤信為真，分別於同年
    八月三日及同八月十九日，自嘉義市第四信用合作社及亞太商業銀行嘉義分行電
    匯三十萬元及一百二十萬元，至戊○○在台中市慶豐銀行文心分行（起訴書誤載
    為亞太銀行）之00000000000000號存款帳戶內，戊○○復向丙○○諉稱門市部將於同年九月中旬開幕。詎經丙○○多次至上址查看，門市部之設
    立事宜均無任何動靜，屢向被告戊○○催促，戊○○均藉詞拖諉，嗣得知其所投
    資之一百五十萬元或由戊○○提領使用，或交由乙○○以轉帳方式存入乙○○在
    慶豐銀行文心分行之00000000000000號支票存款帳戶內，供高捷
    公司營業週轉之用，至此丙○○始知受騙。
二、案經丙○○訴請臺灣嘉義地方法院檢察署檢察官偵查起訴。
    理  由
一、訊據被告戊○○否認有何詐欺之犯行，辯稱：丙○○所交付之一百五十萬元，係
    丙○○主動加入其與乙○○合夥經營之高捷公司，而所匯入之一百五十萬元亦均
    係由乙○○轉入其自己之帳戶內，嗣因乙○○夥同其丈夫及不詳姓名之成年男子
    多人至公司搬走貨品，致公司無法繼續營運，而丙○○此時亦要求退夥，因公司
    產品均遭乙○○搬走，其亦無能力退還丙○○之股金云云。
二、本院經查：
（一）右揭事實業據告訴人丙○○迭於偵審中指訴不移，核與證人即與被告合夥經營
      高捷公司之乙○○迭於偵查中及本院調查時證稱：高捷公司僅其與被告二人合
      夥而己，告訴人乙○○並未入股等語（見八十八年度偵緝字第八五號偵查卷第
      九十、九十一頁及本院八十八年十一月二十五日訊問筆錄），及證人甲○○於
      本院調查時證稱：「戊○○約她（指告訴人）合夥要在文心路一棟大樓樓下做
      生意，要做布里斯的產品，戊○○說他的銷售能力好，酒店一晚可作四、五萬
      元，要丙○○一人出一百五十萬元合夥」等語（見本院八十九年一月十三日訊
      問筆錄），暨證人即被告之同居男友丁○○於本院調查時證稱：「（問：丙○○是否有匯了一百五十萬元給被告？）有聽被告說過」、「（問：被告有說過
      要作什麼？）要開門市的」、「（問：被告是如何跟你講的？）就說他們（指
      被告與告訴人）要合夥開門市」等語（見本院八十九年一月二十七日訊問筆錄
      ）相符，且被告亦對於告訴人先後共匯款一百五十萬元至其前開帳戶內之事實
      不爭執，並有匯款回條影本二紙及慶豐銀行文心分行八十八年五月二十一日、
      八十九年三月十日函覆被告戊○○存款帳戶（帳號第00000000000
      000號）內之客戶歷史明細表各一件可稽，足徵告訴人之指訴應非虛妄。
（二）復若本件係告訴人加入被告原與乙○○合夥經營之高捷公司，則依被告供稱高
      捷公司之財務均係由乙○○掌理，公司支出亦均係以簽發乙○○在慶豐銀行文
      心分行所開設之支票存款帳戶之支票，則告訴人所出資之一百五十萬元應係直
      接電匯入乙○○之前開帳戶內，而無先匯入被告在同一分行之活期儲蓄存款帳
      戶內，再分次以轉帳方式存入乙○○之前揭帳戶內之理。
（三）再者，若依被告所辯告訴人當初係因信任被告，而指定匯入被告之帳戶，然該
      一百五十萬元既於八十七年八月十九日已全數匯足，且若係告訴人加入經營高
      捷公司之股金，被告亦應會儘快轉帳存入高捷公司營業使用之乙○○前開支票
      存款帳戶內，豈有容被告將該筆一百五十萬元視為己有資金，任其在逾一個月
      期間（八十七年八月五日至同年九月二十九日），前後分別以八筆金額轉帳或
      現金交付方式存入乙○○帳戶內呢，而且其中一筆三十五萬元部分更是由被告
      先行提領使用，嗣再由其母張月娥另行提款交付乙○○補足之事實，業據證人
      張月娥到庭證述明確（見本院八十九年三月二十七日訊問筆錄）；此外，並有
      前開慶豐銀行函復之明細表及被告提出之附表各一件可證。
（四）又參酌Ａ、若係告訴人加入合夥經營高捷公司，則為何於另一合夥人乙○○率
      同其丈夫及不詳姓名友人多人搬走高捷公司之貨品後，未見告訴人出面主張其
      權利，或向搬走貨品之乙○○請求退還其股金，反而係向亦為空手之被告要求
      償還一百五十萬元呢，Ｂ、另告訴人提出之傳真資料一件，雖被告矢口否認係
      其傳真予告訴人，及已逾六個月而無法查詢其當時通聯紀錄以茲證明，然依紙
      張觀之，業已泛黃陳舊，並有折痕，字跡亦呈模糊，顯非臨訟編篡之證據，且
      依傳真之日期係八十七年八月六日，內容則為有關布里斯台中門市開辦支出評
      估表─等情，益證告訴人所電匯一百五十萬元予被告，係雙方欲合夥經營布里
      斯公司產品之台中門市部，而非如被告所辯係加入合夥經營高捷公司。
（五）復被告向告訴人佯稱合夥開設門市部，告訴人並已如數匯入其帳戶內，然被告
      所負責籌設之門市部卻迄未設立，足徵被告確有施用詐術，而為自己不法所有
      之意圖。
（六）綜右所述，被告所辯，顯係事後卸責之詞，不足採信。本件事證明確，被告詐
      欺犯行洵堪認定。
三、核被告所為，係犯刑法第三百三十九條第一項之詐欺取財罪。爰審酌被告之素行
    資料、犯罪之動機、目的、手段，及犯罪所生之危害，暨犯罪後態度等一切情狀
    ，量處如主文所示之刑，以資懲儆。
據上論斷，應依刑事訴訟法第二百九十九條第一項前段，刑法第三百三十九條第一項
，罰金罰鍰提高標準條例第一條前段，判決如主文。
本案經檢察官游悅晨到庭執行職務。
中      華      民      國      八十九    年      七      月    十七    日
                                  臺灣嘉義地方法院刑事第二庭
                                      法  官  楊  力  進
右正本證明與原本無異。
如不服本判決，應於判決送達後十日內向本院提出上訴狀( 應附繕本 )。
中      華      民      國      八十九    年      七      月    十七    日
                                      書記官  李  文  政


司法院資訊處製作；財團法人民間司法改革基金會備份。
